臺灣臺中地方法院民事判決　94年度訴字第1695號
原　　　告　第一商業銀行股份有限公司
法定代理人　乙○○
訴訟代理人　張智剛　　律師
被　　　告　甲○○
訴訟代理人　吳雄仁　　律師
當事人間終止租約事件，本院於94年8月31日言詞辯論終結，判
決如下：
    主    文
原告之訴駁回 。
訴訟費用由原告負擔。
    事實及理由
一、原告主張被告於民國（下同）92年1月1日起至97年12月31日
    止，依耕地375減租條例向原告承租原告所有坐落台中市○
    區○○段5小段2、2之2、2之3、2之4、2之6地號土地（以下
    簡稱系爭土地），惟被告並未自任耕作，並在系爭土地上興
    建工廠，從事與耕作不符之行為，經原告向台灣台中地方法
    院聲請全證據，由法院指示台中市中山地政事務複丈結果，
    其中2及2之2地號土地上確有合計0.1439公頃土地移作工廠
    使用，依耕地375減租條例第16條規定，原定租約無效，原
    告得收回系爭土地自行耕種或另行出租，爰依法訴請被告將
    系爭土地返還原告。並聲明求為判決：兩造間之375耕地租
    約無效、被告應將系爭土地返還原告。
二、被告則以兩造間就系爭土地所訂立之租約，應係基地租賃契
    約而非耕地租賃契約。系爭土地之地目雖為田，但於45年間
    已經台中市政府都市計劃編定為住商混合區○道路用地，已
    非耕地，兩造租賃契約名雖曰「私有耕地租賃契約」，惟不
    符合耕地375租條例所規定耕地租賃之定義，自無該條例之
    適用，原告一直向被告收取使用系爭土地之租金，故應係基
    地租賃，而非耕地租賃契約，原告依耕地375減租條例第16
    條規定請求收回系爭土地，顯然無理由。並聲明求為判決駁
    回原告之訴。
三、兩造不爭執之事實：
  (一)被告於92年1月1日依耕地375減租條例規定，向原告承租系
    爭土地，租賃期限至97年12月31日止。
  (二)被告在其中忠孝段五小段2及2之2號土地上合計0.1439公頃
    移作工廠使用。
四、法院之判斷：
    本件兩造之主要爭點即為系爭土地是否為耕地？兩造就系爭
    土地所訂之租賃契約有無耕地375減租條例之適用及原告依
    該條例第16條訂求收回系爭土地有無理由？經查：
  (一)按耕地之租佃，依本條例之規定；本條例未規定者，依土地
    法及其他法律之規定；以自任耕作為目的，約定支付地租
  ，使用他人之農地者，為耕地租用。耕地375減租條例第1條、
    土地法第106條第1項分別定有明文，故系爭土地之租賃是否
    為耕地租佃應以土地法為斷。次按耕地租用，係指以自任耕
    作為目的，約定支付地租使用他人之農地者而言，土地法第
    106條第1項定有明文，所稱農地，參照同條第2項之立法精
    神，應包括漁地及牧地在內。然承租他人之非農、漁、牧地
    供耕作之用者，既非耕地租用，自無耕地375減租條例規定
    之適用；耕地375減租條例所定之耕地租佃，其租賃物以土
    地法第106條所定之農地為限，如承租非農地供耕作之用，
    既與同條例所定之耕地租佃有間，其出租人與承租人間之關
    係，即應依民法關於租賃之規定，而無耕地375減租條例規
    定之適用，最高法院88年台上字第1號判例及87年4月28日87
    年第3次民事庭會議決議均可供參照。
  (二)本件經本院依被告之聲請向台中市政府函詢結果：系爭土地
    業於75年2月22日經台中市政府工都字第12291號公告實施都
    市計劃通盤檢討後，均屬都市土地，其中第2、2之3、2之6
    地號土地劃定為第二種住宅、第2之4地號土地劃定為第一種
    商業區、第2之2地號土地為道路用地，有該府94年8月18日
    府都計字第0940147763號函附卷可憑。則系爭土地之地目雖
    仍均為「田」，然系爭土地既經於75年2月22日變更都市計
    劃為都市土地，已不具有上開土地法條文所規定之「耕地」
    之性質，兩造於92年1月1日雖以耕地租佃之名義訂立租約，
    惟揆諸上開條文、判例及最高法院決議之意旨，該租賃關係
    並非耕地租佃，自無耕地375減租條例之適用。
  (三)綜上所述，本件兩造於92年1月1日起成立租賃關係時，系爭
    土地已非屬耕地375減租條例所規定之耕地，自無從成立該
    條例所規定之耕地租約，則原告依據耕地375減租條例第16
    條規定，主張系爭土地租約無效，請求被告將系爭土地返還
    原告，即屬無據，應予駁回。
五、訴訟費用負擔之依據：民事訴訟法第78條。
中　　華　　民　　國　　94　　年　　9　　月　　14　　日
                  民事第三庭    法  官  陳文爵
正本係照原本作成。
如對本判決上訴，須於判決送達後20日內向本院提出上訴狀。
中　　華　　民　　國　　94　　年　　9 　　月　　15　　日
                                書記官
